【裁判字號】    89,判,2175
【裁判日期】    890623
【裁判案由】    綜合所得稅
【裁判全文】
行  政  法  院  判  決                          八十九年度判字第二一七五號
    原      告  甲○○
    被      告  財政部臺灣省北區國稅局
右當事人間因綜合所得稅事件，原告不服行政院中華民國八十八年四月二十三日台八
十八訴字第一六○五五號再訴願決定，提起行政訴訟，本院判決如左︰
    主  文
原告之訴駁回。
    事  實
緣原告民國（下同）八十二年度綜合所得稅結算申報，漏報取自國防部中山科學研究
院（以下簡稱中科院）之薪資所得計新台幣（下同）三三○、四八○元，被告乃核定
補徵稅額三一、七三二元。原告不服，申請復查，未獲變更，提起訴願、再訴願，遞
遭決定駁回，乃提起行政訴訟。茲摘兩造訴辯要旨於次：
原告起訴意旨略稱︰一、財政部六十八年十一月三十日台財稅第三八五○一號函釋，
認定部分薪俸屬研究補助費，一直奉行，至八十三年始增加品位加給。若認品位加給
屬應稅所得，為何有部分人所領之品位加給不用繳稅。如今牽強解釋，猶且追溯五年
，甚難心服。二、品位加給係正式預算之項目是否屬研究補助費，有其標準及認定。
應依稽徵機關及納稅義務人雙方之共識，列入免稅項目，以達公平、公正之標準。三
、原處分及一再訴願決定違誤，請予撤銷等語。
被告答辯意旨略謂︰一、經查中科院之預算雖分別計畫編列人事費支應其員工之各項
給與，但實際上領受「科技品位加給」或「技術津貼」之非軍職人員，無論配屬之單
位或參與不同計畫，悉依該院所訂「科技人員品位加給支給標準表」、「技術員薪給
標準表」之等級，每月按級定額領取「科技品位加給」或「技術津貼」。該院與其聘
僱人員之約定事項亦載明所指薪給，除實物代金及眷補費外，包括全部給與，是以該
院非軍職人員所領受之「科技品位加給」或「技術津貼」，核屬其因提供勞務所取得
之報酬，另被告於八十二年間曾派員前往該院現場瞭解結果，該院支付非軍職人員之
「科技品位加給」及「技術津貼」係採按月給付方式，是依前揭法條及函釋規定，原
核定以系爭薪資所得（研究補助費或品位加給）三三○、四八○元，併課當年度綜合
所得額，核定應補稅額三一、七三二元，要無不合。二、原告主張於申報所得稅時，
即依當年度扣繳憑單誠實申報，被告怠於事實之認定，而在認定標準未明確前，追溯
補徵系爭所得之綜合所得稅，實有悖依法課稅原則乙節；按財政部六十八年十一月三
十日台財稅第三八五○一號函釋，中科院發給研究人員之研究加給依職級按月定額發
給者，應屬各該研究人員之薪資所得，應於給付時應依法辦理扣繳，所得人並應於年
度結算申報時合併申報課稅，並自六十九年一月起適用。是「品位加給」屬薪資所得
應合併申報課稅已臻明確，原告主張顯係對法令之誤解。五、依上所述，原處分及一
再訴願決定均無違誤，原告之訴無理由，請予駁回等語。
    理  由
按中華民國政府或外國政府，國際機構、教育、文化、科學研究機構、團體，或其他
公私組織，為勵進修、研究或參加科學或職業訓練而給與之學金及研究、考察補
助費等所得，免納所得稅；但受領之學金或補助費，如係為授與人提供勞務所取得
之報酬，不適用之，為行為時所得稅法第四條第八款所規定。又凡公、教、軍、警、
公私事業職工薪資及提供勞務者之所得，為薪資所得，該項所得之計算，以在職務上
或工作上取得之各種薪資收入為所得額；前項薪資包括薪金、俸給、工資、津貼、歲
費、金、紅利、各種補助費及按月或按年分期給付之退休金或養老金。但為雇主之
目的，執行職務而支領之差旅費、日支費及加班費不超過規定標準者，及依同法第四
條規定免稅之項目，不在此限，復為同法第十四條第一項第三類所明定。本件原告八
十年度綜合所得稅結算申報，被告初查以其漏報取自中科院之薪資所得三三○、四八
○元，乃核定補徵稅額三一、七三二元。原告不服，以系爭所得係研究補助費，依行
為時所得稅法第四條第八款規定，應屬免稅所得，且系爭所得係依研究計畫專案申請
及依各員工參與程度分別計算發放，並非定額給付，於會計上採按月給付僅屬權衡變
通辦法，其性質符合財政部六十八年十一月三十日台財稅第三八五○一號函釋，稽徵
機關逐年至中科院查閱相關會計資料，亦對系爭所得未予扣繳一節未予置理，中科院
據以認定系爭研究補助費係屬免稅所得，應屬合法、適當，稽徵機關於經過數年後始
為應稅主張，有違信賴原則云云，申經復查結果，以原告為中科院非軍職員工，八十
二年度領取自中科院薪資中之三二○、四八○元屬品位加給，為其所不爭，而中科院
之預算雖分別依計畫編列人事費支應員工之各項給與，然領受科技品位加給或技術津
貼之非軍職人員，無論配屬之單位或參與不同計畫，悉依該院所訂「科技人員品位加
給支給標準表」「技術員薪給標準表」之等級，每月按級定額領取科技品位加給或技
術津貼。中科院聘僱人員之約定事項亦載明薪給除實物代金及眷補費外，包括全部給
與，業經財政部台灣省北區國稅局所屬大溪稽徵所赴中科院查閱資料瞭解無誤，並為
中科院八十一年十一月三日八十一訓誠字第一六八七三號函所明示，系爭品位加給自
始即屬薪資所得，自應依法合併申報繳稅，原核定並無不合，乃未准變更。原告起訴
主張系爭薪資應屬免稅所得乙節。經查本件中科院之預算雖分別依計畫編列人事費支
應其員工之各項給與，但實際上領受「品位加給」或「技術津貼」之非軍職人員，無
論配屬之單位參與不同計畫，均依該院所訂「科技人員品位加給支給標準表」、「技
術員薪給標準表」之等級，每月按級定額領取科技品位加給或技術津貼。且該院與其
聘僱人員之約定事項亦載明所指薪給，除實物代金及眷補費外，包括全部給與，其非
軍職人員所領受之科技品位加給或技術津貼，核屬因提供勞務所取得之報酬，應無行
為時所得稅法第四條第八款免納所得稅規定之適用。況被告於八十二年間派員前往該
中科院瞭解結果，其支付非軍職人員之科技品位加給及技術津貼確係按月給付方式，
復經中科院八十一年十一月三日（八一）訓誠字第一六八七三號函，說明該院各類薪
資扣繳所得稅狀況：以該院「於年度開始即訂有各項研究計畫，並按照研究計畫逐月
實施。各項研究計畫除一般經費外，為獎勵科技人員竭盡心智參與研發工作，另編列
研發人員研究補助費及技術津貼。為便利作業，研發人員研究補助費係採按月發放方
式，再經由成本歸戶手續，回歸計畫預算內（研究補助費採個案給付，必將增加人力
及作業之負擔，不符經濟效益）」等語。足見中科院給付非軍職員工之品位加給及技
術津貼之所得，屬經常性研究補助費給與，且依職級按月定額支給，為提供勞務所取
得之報酬，依行為時所得稅法第四條第八款但書及第十四條第一項第三類之規定，核
非屬免稅之所得。系爭應納稅款，既未逾稅捐稽徵法第二十一條所定核課期間，被告
依上開所得稅法規定、自得發單補徵稅款。原告免稅所得之主張，係屬誤解。且所稱
有部分人員所領之加給未繳稅，應屬職業軍人部分情形。原告主張尚非可採。依上所
述，被告就原告取得而未申報之系爭薪資所得，依首揭規定補徵稅款三一、七三二元
，經核並無違誤，一再訴願決定，予以維持，亦無不合。原告起訴意旨，求為撤銷，
非有理由，應予駁回。
據上論結，本件原告之訴為無理由，爰依行政訴訟法第二十六條後段，判決如主文。
中    華    民    國     八十九      年      六      月     二十三      日
                    行 政 法 院 第 四 庭
                                審 判 長 評  事      葉  振  權
                                         評  事      吳  錦  龍
                                         評  事      吳  明  鴻
                                         評  事      尤  三  謀
                                         評  事      陳  光  秀
右  正  本  證  明  與  原  本  無  異
                                         法院書記官  彭  秀  玲
中    華    民    國     八十九      年      六      月     二十六      日


司法院資訊處製作；財團法人民間司法改革基金會備份。
